【裁判字號】    98,訴,490
【裁判日期】    980521
【裁判案由】    偽證
【裁判全文】
臺灣彰化地方法院刑事判決               98年度訴字第490號
公  訴  人  臺灣彰化地方法院檢察署檢察官
被      告  甲○○
上列被告因偽證案件，經檢察官提起公訴（98年度偵字第720 號
），本院改依簡式審判程序判決如下：
    主  文
甲○○證人，於檢察官偵查時，於案情有重要關係之事項，供前
具結，而為虛偽陳述，累犯，處有期徒刑肆月。
    事  實
一、甲○○前因連續施用第一、二級毒品案件，經本院以92 年
    度訴字第1383號各判處有期徒刑8月、7月，經上訴後，經臺
    灣高等法院臺中分院以93年度上訴字第234號改判處有期徒
    刑8月、6月，應執行有期徒刑1年，施用第一級毒品部分經
    上訴後，由最高法院以93年度台上字第2784號駁回上訴確定
    ，入監執行後，甫於民國（下同）94年2月2日縮刑期滿執行
    完畢。詎其仍不知悔改，甲○○明知其沒有向謝家豪購買海
    洛因，然卻於97年7月16日，在臺灣彰化地方法院檢察署97
    年度他字第960號謝家豪涉嫌毒品危害防制條例案件偵訊時
    ，以證人身分就前開毒品案件訊問甲○○，經檢察官告以具
    結之義務、偽證之處罰，並請其朗讀結文、簽名具結後，竟
    基於偽證之犯意，就「是否向謝家豪買過毒品海洛因、謝家
    豪是否無償轉讓毒品海洛因」等於案情有重要關係之事項，
    虛偽證稱：謝家豪自97年4月間起至同年7月間止，販賣2、3
    次第一級毒品海洛因予伊，每次數量價格新臺幣（下同）
    500元或1000元，另謝家豪無償轉讓摻入海洛因之香菸2次給
    伊，伊都是撥打謝家豪所持用之0000000000號行動電話聯繫
    購買毒品云云，而為虛偽之陳述，致檢察官誤信為真，並依
    法對謝家豪實施偵查，嗣謝家豪經該署以97年度偵字第6685
    號案件提起公訴，並經本院以97年度訴字第2426號案件審理
    時，而尚未裁判確定前，甲○○自白其上開偵查中之陳述為
    虛偽，並改口證稱：伊沒有向謝家豪購買毒品海洛因…謝家
    豪沒有免費提供毒品海洛因給伊等語，始悉上情。
二、案經臺灣彰化地方法院檢察署檢察官自動檢舉偵查起訴。
    理  由
一、按除被告所犯為死刑、無期徒刑、最輕本刑為3 年以上有期
    徒刑之罪或高等法院管轄第1 審案件者外，於刑事訴訟法第
    273 條第1 項程序進行中，被告先就被訴事實為有罪之陳述
    時，審判長得告知被告簡式審判程序之旨，並聽取當事人、
    代理人、辯護人及輔佐人之意見後，裁定進行簡式審判程序
    ；除簡式審判程序及簡易程序案件外，第1 審應行合議審判
    ，刑事訴訟法第273 條之1 第1 項、第284 條之1 分別定有
    明文。本件被告甲○○所犯係死刑、無期徒刑、最輕本刑為
    3 年以上有期徒刑或高等法院管轄第1 審案件以外之罪，並
    於本院行準備程序時就被訴事實為有罪之陳述，本院合議庭
    依前揭規定，經評議結果，裁定改由受命法官獨任行簡式審
    判程序，先予敘明。
二、上開犯罪事實，業據被告甲○○於本院行準備程序及審理中
    供承不諱，並有本院97年度訴字第2426號97年11月19日上午
    9時20分之審判筆錄（含甲○○出具之證人結文1紙）、臺灣
    彰化地方法院檢察署97年度他字第960號97年7月16日之偵訊
    筆錄（含甲○○出具之證人結文1紙）附卷可參，另起訴書
    雖認被告係於審理中為虛偽陳述，惟查：
    (一)被告甲○○於偵訊時具結證稱：「（你所施用的海洛因在
      97年4 月到7 月間是跟誰拿的？）是跟阿豪，我跟他拿了
      4 、5 次，有2 、3 次有付錢，另外2 次是他給我摻1 根
      煙的海洛因量，所以他沒有給我算錢，我是在彰化市○○
      路橋那邊跟阿豪拿的，我們每次都約在那附近。」「（你
      都跟阿豪買多少？）500 元或1000元。」「（你如何跟阿
      豪聯絡？）我都打阿豪的0000000000電話。」等語（參見
      臺灣彰化地方法院檢察署98年度他字第99號偵查卷第5-6
      頁）。另於謝家豪違反毒品危害防制條例案件警詢時，甲
      ○○陳稱：「（97年7月6日17時55分28秒，你與阿楠的通
      訊監察譯文整通電話意思為何？是否前往購買毒品？【樵
      ：兄喔阿豪電話都不接。楠：什麼？樵：阿豪電話都沒接
      。楠：哪時？樵：我打了3、4通了。楠：喔。樵：你跟我
      報的那支號碼。楠：我人就沒在咱這。樵：有你在忙嗎，
      有在咱這？楠：我在烏日高鐵這。樵：你現在要去北部嗎
      ？楠：等一下。樵：還是我現在去找你，你閒嗎方便嗎？
      楠：我在跟人說話。樵：你在忙我就不過去找你了，因為
      我一樣，不然阿豪電話不通，他沒接、喂。楠：恩你打給
      阿豪。樵：好啦我再打給他。楠：你打給他沒用…】）我
      是要打電話跟阿豪購買毒品海洛因，因為阿豪電話打不通
      所以我向阿楠問阿豪有沒有其他的電話。」「（你於犯罪
      嫌疑人指認表指證之綽號「阿豪」的男子謝家豪你總共向
      他購買毒品海洛因幾次？購買時間、地點為何？購買數量
      多少？價格多少？）我總共向謝家豪購買4、5次毒品海洛
      因，我第1次向他購買的時間是97年3月中旬，購買的地點
      彰化市○○路陽明國中附近，購買的數量是1小包，價格
      新台幣1000元。第2次是97年4月中旬，地點、數量、價格
      都是跟第一次一樣。第3次是97年5月初地點、數量跟第1
      次一樣，價格是新台幣500元。第4次是97年6月初地點、
      數量，價格跟第3次一樣。第5次是97年6月中旬地點、數
      量價格跟第4次一樣。」等語（經本院依職權調閱臺灣高
      等法院臺中分院98年度上重訴字第4號卷內彰警刑偵一字
      第0970039383號警卷第19頁參照）。被告甲○○於警詢及
      偵訊時固均稱向謝家豪拿4、5次之海洛因，惟其於警詢時
      稱5次均有付錢，向被告購買海洛因；而其於偵訊時則稱5
      次中只有2、3次有付款，而付款之金額為500元或1000元
      ，另外2次則由被告給予一根海洛因香菸，其前後所證究
      竟是否每次均有付款之情形已有未符之情形。其上開於偵
      訊中所為之證詞是否可信，即有疑義。況被告甲○○於本
      院97年度訴字第2426號97年11月19日上午9時20分許審理
      時更易前詞，具結改稱：並無跟被告謝家豪購買海洛因，
      被告謝家豪亦無免費提供海洛因，警詢時所陳述之地點、
      時間，係因為伊在警察恐嚇下所亂編的等語（參見98 年
      度他字第99號偵查卷第15-17頁）。姑不論被告甲○○於
      原審審理時之證詞如何，其於警詢及偵訊時之證述既有上
      開不一致之矛盾，其中顯有虛偽陳述之情形。
    (二)另被告甲○○於偵訊時，固證稱其係打謝家豪之00000000
      00號電話，向謝家豪購買第一級毒品海洛因。然於臺灣高
      等法院臺中分院98年度上重訴字第4 號，謝家豪所扣案之
      四支行動電話中，並無0000000000號電話，且有關000000
      0000號電話之監聽譯文中，並無謝家豪與被告交易毒品或
      轉讓毒品之聯絡紀錄，尚難僅憑被告甲○○於偵查中所稱
      以打謝家豪所有之0000000000號電話向謝家豪購買或要求
      轉讓海洛因，作為論斷被告甲○○於偵查中之證述屬實。
      是以，應堪予認定其於審理中所為之陳述為實在，而於臺
      灣彰化地方法院檢察署97年度他字第960 號就謝家豪有無
      販賣及轉讓毒品之於案情有重要關係之事項為虛偽陳述，
      臺灣高等法院臺中分院98年度上重訴字第4號亦同此意旨
      ，有上開判決書1份在卷可稽，足見被告自白其於臺灣彰
      化地方法院檢察署97年度他字第960號謝家豪涉嫌毒品危
      害防制條例案件偵訊時，作偽證之情形與事實相符，其於
      本院之自白堪以採信，綜上所述，本件事證已臻明確，應
      予依法論科。
三、核被告甲○○所為，係犯刑法第168 條之偽證罪。又檢察官
    起訴書所載之犯罪事實，雖認被告係於97年度訴字第2426號
    審理中就案情有重要關係事項為虛偽陳述，而與本院之認定
    不同，已如前述，然刑法之偽證罪，為侵害國家法益之犯罪
    ，其罪數應以訴訟之件數為準，是被告於同一訴訟中不問係
    於偵查中或審判中為虛偽陳述，因僅為一件訴訟，故仍為起
    訴之效力所及，實屬事實上同一案件，本院自應得依法審究
    合先敘明。另被告虛偽陳述謝家豪涉犯違反毒品危害防制條
    例案件，並於該該案件裁判確定前自白其偽證罪犯行，爰依
    刑法第172 條規定，減輕其刑。又被告有上開犯罪事實欄所
    載之前科紀錄，而於94年2 月2 日縮刑期滿執行完畢等情，
    有臺灣高等法院被告前案紀錄表、臺灣彰化地方法院檢察署
    刑案資料查註紀錄表各1 份在卷可憑，其於有期徒刑執行完
    畢後，5 年內故意再犯本件有期徒刑以上之罪，為累犯，應
    依刑法第47條第1 項之規定加重其刑，並依法先加重後減輕
    之。爰審酌被告甲○○經檢察官告以偽證罪責後，仍不盡其
    應為真實證言之義務，而虛偽陳述不實情節，可能造成司法
    機關基於其虛偽之證詞而為錯誤判斷，浪費訴訟資源，妨害
    國家司法之公正性，暨考量其智識程度及犯後已知坦承犯行
    、態度良好等一切情狀，量處如主文所示之刑，以示懲儆。
據上論斷，應依刑事訴訟法第273 條之1 第1 項、第299 條第1
項前段，刑法第168 條、第172 條、第47條第1 項，判決如主文
。
本案經檢察官王元郁到庭執行職務。
中    華    民    國    98    年    5     月    21    日
                  刑事第九庭          法  官  蕭文學
以上正本證明與原本無異。
如不服本判決應於收受判決後10日內向本院提出上訴書狀，並應
敘述具體理由；其未敘述上訴理由者，應於上訴期間屆滿後20日
內向本院補提理由書（均須按他造當事人之人數附繕本）「切勿
逕送上級法院」。
中    華    民    國    98    年    5     月    22    日
                                      書記官  黃明慧
附錄本案論罪科刑法條全文：
中華民國刑法第168條
（偽證罪）
於執行審判職務之公署審判時或於檢察官偵查時，證人、鑑定人
、通譯於案情有重要關係之事項，供前或供後具結，而為虛偽陳
述者，處7 年以下有期徒刑。
中華民國刑法第172條
（偽證、誣告自白減免）
犯第 168 條至第 171 條之罪，於所虛偽陳述或所誣告之案件
，裁判或懲戒處分確定前自白者，減輕或免除其刑。


司法院資訊處製作；財團法人民間司法改革基金會備份。
